【裁判字號】    97,台上,6393
【裁判日期】    971211
【裁判案由】    違反毒品危害防制條例
【裁判全文】
最高法院刑事判決            九十七年度台上字第六三九三號
上  訴  人  台灣高等法院高雄分院檢察署檢察官
被      告  甲○○（原名丘俊偉）
上列上訴人因被告違反毒品危害防制條例案件，不服台灣高等法
院高雄分院中華民國九十五年三月二十八日第二審判決（九十四
年度上訴字第一六七四號，起訴案號：台灣高雄地方法院檢察署
九十三年度偵續字第一四０號），提起上訴，本院判決如下：
    主  文
原判決撤銷，發回台灣高等法院高雄分院。
    理  由
本件原判決以被告甲○○（原名丘俊偉）被訴涉犯毒品危害防制
條例第四條第二項、第三項之販賣第二級、第三級毒品罪嫌；但
經審理結果，認無任何積極證據足以證明被告有販賣第二級、第
三級毒品犯行，因而撤銷第一審依行為時連續及牽連關係，從一
重論處被告連續販賣第二級毒品罪刑之判決，改判諭知其無罪；
固非無見。
惟查：(一)、審理事實之法院，對於案內與待證事實有重要關係，
而屬依法應予調查之證據，茍未依法調查或雖已調查而未調查明
白，即與證據未經調查無異，如率行判決，其判決當然為違背法
令。又證據之證明力，固屬於法院判斷之自由，但不得違背經驗
法則及論理法則，如其判斷仍存有疑竇，則在應予調查之證據究
明釐清前，尚難遽採為被告有利或不利之認定。被告於警詢時供
稱被查扣之第二級毒品MDMA六十一顆及第三級毒品Ｋ他命十六包
，是其買來自用，當日係伊第一次服用MDMA（即搖頭丸，見警卷
(一)第五－一頁）；於檢察官偵查時稱其平常去「ＰＵＢ」才吃搖
頭丸，沒有吸Ｋ他命，買Ｋ他命是準備要吸（見偵字第九一八七
號卷第十五頁，偵續字第一四０號卷第二三、四０頁）；於第一
審稱：「我如有施用MDMA就會接著施用Ｋ他命，我每天施用三、
四次」、「一天要用MDMA五、六顆，Ｋ他命是在MDMA用完之後再
施用」等語（見一審卷第四十三、一０六頁）；於原審供稱搖頭
丸一天吃四或五顆，Ｋ他命一天一、二包（見原審卷第七０頁）
等語。其前後供述不盡一致，而被告於民國九十三年五月三日為
警查獲時，經採尿送高雄市立凱旋醫院檢驗結果，呈MDMA陽性反
應（見核退毒偵卷第三頁，九十三年五月十四日煙毒尿液檢驗成
績書代碼A382部分）；嗣送高雄醫學大學附設中和紀念醫院覆驗
結果則僅Ｋ他命呈陽性，MDMA則為陰性（見偵續字卷第五０頁）
，前後檢驗結果亦有不符。被告有無施用前開二種毒品，尚非明
確，有待釐清。被告茍無施用搖頭丸或Ｋ他命，則其於深夜攜帶
大量搖頭丸及Ｋ他命等毒品至「ＰＵＢ」夜店，所為何事？按諸
常情，謂其無販賣營利之意圖，尚非無疑。實情如何，原審未予
究明釐清，遽為被告有利之認定，其調查職責猶有未盡。(二)、卷
查台灣高等法院被告全國前案紀錄表有關被告違反毒品危害防制
條例之紀錄，除本件相關之偵查及觀察、勒戒紀錄外，並無其他
施用毒品之紀錄（見原審卷第十七頁），原判決據以認定被告有
施用毒品之惡習，亦嫌速斷；且與其謂被告因本次查獲有施用毒
品之犯行，經裁定送觀察、勒戒後，經衛生醫療網支援醫師評定
為無繼續施用傾向，其中關於被告臨床徵候並無戒斷症狀，無多
重藥物使用，使用期間少於一個月，有台灣高雄看守所附設勒戒
處所九十三年七月二十七日高所正戒勒字第一０二０號函及其附
件有無繼續施用毒品傾向評估標準紀錄表各一紙在卷足稽，其臨
床徵候並無戒斷症狀之論述說明，亦有前後相齟齬之矛盾。檢察
官上訴意旨指摘原判決不當，非無理由，應認有撤銷原判決發回
更審之原因。
據上論結，應依刑事訴訟法第三百九十七條、第四百零一條，判
決如主文。
中    華    民    國  九十七  年   十二   月   十一   日
                      最高法院刑事第九庭
                          審判長法官  洪  文  章
                                法官  王  居  財
                                法官  郭  毓  洲
                                法官  黃  梅  月
                                法官  邱  同  印
      本件正本證明與原本無異
                                      書  記  官
中    華    民    國  九十七  年   十二   月   十六   日
                                                     ｍ


司法院資訊處製作；財團法人民間司法改革基金會備份。
